【裁判字號】    99,台上,4559
【裁判日期】    990715
【裁判案由】    違反毒品危害防制條例
【裁判全文】
最高法院刑事判決            九十九年度台上字第四五五九號
上  訴  人  台灣高等法院高雄分院檢察署檢察官
上  訴  人
即  被  告  甲○○
選任辯護人  許哲嘉律師
被      告  乙○○
上列上訴人等因被告等違反毒品危害防制條例案件，不服台灣高
等法院高雄分院中華民國九十八年九月十六日第二審更審判決（
九十七年度上更(二)字第二一九號，起訴案號：台灣高雄地方法院
檢察署九十五年度偵字第七一０八、七三四三、七五一九號），
提起上訴，本院判決如下：
    主  文
上訴駁回。
    理  由
按刑事訴訟法第三百七十七條規定：上訴於第三審法院，非以判
決違背法令為理由不得為之；是提起第三審上訴，應以原判決違
背法令為理由，係屬法定要件；如果上訴理由書狀並未依據卷內
訴訟資料具體指摘原判決不適用何種法則或如何適用不當，或所
指摘原判決違法情事顯與法律規定得為第三審上訴理由之違法情
形不相適合時，均應認其上訴為違背法律上之程式，予以駁回。
本件原判決撤銷第一審關於上訴人即被告甲○○部分之科刑判決
，改判依行為時刑法第五十五條牽連犯、想像競合犯之規定，從
一重論處甲○○共同連續販賣第二級毒品罪刑（處有期徒刑八年
六月，褫奪公權五年，並為相關從刑之宣告。至甲○○被訴於民
國九十三年十二月二日、九十三年十二月十七日及九十四年二月
四日，販賣第二級毒品甲基安非他命三次予張明智部分，均不另
為無罪之諭知），已詳敘其調查證據之結果及證據取捨並認定事
實之理由；所為論斷，均有卷存證據資料可資覆按。又原審經審
理結果，認不能證明被告乙○○犯罪（乙○○被訴於九十三年六
月二十五日至九十三年六月二十九日，販賣第二級毒品甲基安非
他命一次予綽號「小虎」者，以及於九十三年十二月二日、九十
三年十二月十七日、九十四年二月四日、九十四年五月十七日，
販賣第二級毒品甲基安非他命四次予張明智），因而撤銷第一審
關於乙○○部分之科刑判決，改判諭知乙○○無罪；已說明就案
內所有證據，本於調查所得心證而為綜合判斷、取捨之理由。從
形式上觀察，原判決並無違背法令之情形。
一、檢察官上訴（即甲○○不另為無罪諭知及乙○○）部分：
檢察官之上訴意旨略稱：(一)甲○○於九十三年十二月二日以0000
000000號行動電話與張明智持用0000000000號行動電話聯繫，確
認張明智欲購買第二級毒品甲基安非他命之數量、價格，旋由張
明智至陳春仁（已死亡，另經原法院上訴審判決公訴不受理）住
處，以每公斤新台幣（下同）四十八萬元之價格，購買甲基安非
他命三公斤，嗣由張明智將款項分批匯入乙○○設於華南商業銀
行股份有限公司潮州分行帳號000000000000帳戶（下稱系爭帳戶
）內，再由甲○○轉交陳春仁、陳春男（未經起訴）之事實，已
據張明智於警詢及檢察官訊問時證述在卷。又張明智於警詢及檢
察官訊問時所述關於乙○○在九十三年十二月六日以0000000000
號行動電話與張明智上開行動電話聯繫，催討張明智購買甲基安
非他命之款項，經張明智答以彼有八十八萬元在系爭帳戶內等情
，核相符合；而系爭帳戶於九十三年十二月六日，確有「黃瑞堂
」者匯入八十八萬元，此有系爭帳戶交易往來明細及甲○○、乙
○○（以下除分別載稱姓名者外，合稱為「被告等」）、張明智
間之通訊監察譯文附卷足憑。原判決對於上開證據資料，如何不
足為不利於被告等之認定，未於理由內敘明，有理由不備之違背
法令。(二)張明智於法院審理時雖證稱：乙○○打電話給彼，是向
彼索討彼因賭輸而向甲○○所借之錢等語；黃瑞堂亦證稱：九十
三年十二月六日存入系爭帳戶之八十八萬元係彼所匯，彼因積欠
甲○○賭債而匯款等語。然按證人於案發時之證述較少權衡其利
害得失或受他人干預，依經驗法則，較諸事後翻異其案發之初所
為之陳述為可信，此即所謂「案重初供」；故除有可證明其後更
異之詞與事實相符，或其初供係屬虛偽者外，自不得任意捨棄初
供而不採。張明智、黃瑞堂於法院審理中所證內容，顯係迴護被
告等之詞，不足採信。乃原審採信張明智、黃瑞堂於審理中之證
詞，而為有利被告等之認定，採證與經驗及論理法則有違，有適
用法則不當之違法等語。
惟查：犯罪事實之認定，應憑證據，如未能發現相當證據或證據
不足以證明被告犯罪時，自不能以推測或擬制之方法，以為裁判
之基礎。而證據之證明力如何及如何取捨，均屬事實審法院得自
由裁量、判斷之職權；茍其此項裁量、判斷，並不悖乎通常一般
人日常生活經驗之定則或論理法則，又於判決內論敘其何以作此
判斷之心證理由者，即不得任意指摘其為違法。再證人係在他人
之訴訟案件中，陳述自己所見所聞具體事實之人；證人之證言是
否足以證明待證事實，應以其是否具有憑信性為前提，要與該證
言於何一時間作成無關，尤非必然「案重初供」。本件原判決就
檢察官起訴執以認定甲○○於九十三年十二月二日、九十三年十
二月十七日及九十四年二月四日，販賣甲基安非他命三次予張明
智；以及乙○○於九十三年六月二十五日至九十三年六月二十九
日，販賣甲基安非他命一次予「小虎」暨於九十三年十二月二日
、九十三年十二月十七日、九十四年二月四日、九十四年五月十
七日，販賣甲基安非他命四次予張明智等犯行之各項證據，已逐
一說明：證人張明智於警詢之初及在法院審理時，均否認於九
十三年十二月二日經由甲○○向陳春仁購買毒品，並否認系爭帳
戶內之八十八萬元係彼購買毒品之價金。又依系爭帳戶之交易往
來明細所載，該帳戶於九十三年十二月六日由「黃瑞堂」匯入八
十八萬元，不惟金額與張明智於警詢及檢察官訊問時所稱「以每
公斤四十八萬元，購買三公斤」，總價應為一百四十四萬元不符
；且黃瑞堂於九十三年十二月至九十四年十二月間共匯入該帳戶
九筆款項。是應以證人黃瑞堂證稱：彼之匯款係歸還積欠甲○○
之賭債等語，較為可信。再卷內之相關通訊監察譯文，並不足以
證明甲○○與張明智通話後有毒品之交易及乙○○所撥打之電話
係向張明智催討毒品之價金。因此，不能證明被告等有於九十三
年十二月二日、九十三年十二月十七日及九十四年二月四日，販
賣甲基安非他命三次予張明智。依系爭帳戶之交易往來明細所
載，張明智固曾於九十三年十二月十三日、九十三年十二月三十
一日、九十四年四月十三日分別匯入六萬元、三十三萬元、十萬
元，然與彼所述購買毒品之價金明顯不符，不足以證明所匯為購
買毒品之價金。何況，縱或匯入系爭帳戶之款項係甲○○販毒所
得（甲○○另有販賣甲基安非他命予「小虎」、張明智犯行，即
原判決論罪科刑部分），亦無從逆推乙○○知悉甲○○販毒之事
。是檢察官所舉之證據均無法證明被告等有上開被訴販賣甲基安
非他命之犯行（見原判決理由欄、肆）。原判決已就卷內各項
證據逐一剖析、參互審酌，說明如何無從獲得被告等上開被訴販
賣甲基安非他命部分有罪心證之理由，經核俱與卷內資料相符。
原判決此部分採證認事並無違反經驗法則、論理法則，亦無違背
證據法則、判決理由不備、理由矛盾、不適用法則或適用法則不
當之違誤。檢察官之上訴意旨並未依據卷內訴訟資料，具體指出
有何足資證明被告等有上開被訴販賣甲基安非他命犯行之積極證
據原審未予調查審酌，僅就原審調查證據及對於證據證明力判斷
等職權之適法行使，任意指摘，核與法律規定得為第三審上訴理
由之違法情形，不相適合。應認檢察官之上訴為違背法律上之程
式，予以駁回。
二、甲○○上訴部分：
甲○○之上訴意旨略以：(一)原判決理由欄貳之二(三)內所載甲○○
與「小虎」間之通訊監察譯文內容，並非在談論毒品交易。縱認
二人所談論之「二粒」係指甲基安非他命；但依該通訊監察譯文
內容顯示，至少在九十三年六月二十九日下午五時四十七分之前
，甲○○尚未交付「二粒」給「小虎」，原判決竟認定「小虎」
於同日下午四時許，已在屏東縣潮州鎮百利撞球場將上開毒品轉
賣交付予施錦崑（另案經判處販賣第二級毒品罪刑確定，下稱「
施錦崑販毒案」），有理由矛盾之違誤。(二)原判決已提及施錦崑
販毒案判決認定「施錦崑係以每公斤三十五萬元向『小虎』購買
甲基安非他命」；乃原判決竟認定「小虎」係以每公斤五十四萬
元之價格，向甲○○購買二公斤甲基安非他命後，轉賣給施錦崑
，顯與論理法則相違背。又施錦崑販毒案判決並未認定施錦崑所
述「彼以每公斤三十五萬元向『小虎』購買甲基安非他命」等語
不實；原判決在無任何證據證明之情況下，遽認定施錦崑上開所
述不實，有理由不備之違誤等語。
惟查：原判決依憑上訴人之部分供述，證人施錦崑、張明智、陳
春仁、陳聯來、廖福（以上二人另經原法院上訴審判處罪刑確定
）、王振展（警員）之證詞，卷附高雄醫學大學附設中和紀念醫
院檢驗報告、施錦崑販毒案之歷審判決、甲○○與「小虎」間之
通訊監察譯文、華信航空公司函及所附之艙單、班機時刻表、高
雄市警察局扣押物品清單、內政部警政署刑事警察局鑑定通知書
、扣押物品目錄表、員警攝得施錦崑與「小虎」在百利撞球場前
之照片等各項證據資料，於理由欄詳敘認定甲○○基於概括之犯
意，與陳春仁、陳春男共同為原判決事實欄一(一)所載於九十三年
六月二十五日至同年月二十九日經多次聯繫後，於九十三年六月
二十九日販賣甲基安非他命一次予「小虎」及一(二)所載於九十四
年五月十七日聯繫後，在翌（十八）日販賣甲基安非他命一次予
張明智；且為籌措甲基安非他命來源，併與陳聯來、廖福等人共
同為原判決事實欄二所載，於九十五年二月間自大陸地區福建省
銅山港私運甲基安非他命及第四級毒品先驅原料麻黃，於九十五
年三月二日運抵台灣高雄小港漁港等犯行之理由。對於甲○○否
認販賣及私運毒品犯罪所辯：張明智所述前後不一，應是受員警
恐嚇才為不實之指認，伊與張明智間之通話係有關催討賭債之詞
，「二粒」指二綑錢之意思，並非毒品；伊不認識員警攝得照片
內之施錦崑、「小虎」；又伊未參與私運毒品之事，伊匯給陳春
男之款項係陳春男賣股票之所得云云，認如何與事實不符而均無
足採等情，詳加指駁；並說明施錦崑證稱：「『小虎』係以每公
斤三十五萬元轉售予彼」之詞，何以不足為有利甲○○之認定及
張明智於偵審中之證詞，應如何取捨等理由。復敘明認定甲○○
具有營利意圖而為原判決事實欄一之販賣甲基安非他命犯行之理
由（見原判決理由欄貳之二(一)至(七)、(九)）。經核原判決關於甲○
○所為原判決事實欄一、二部分，採證認事俱無違反經驗法則、
論理法則，亦無任意推定犯罪事實、違背證據法則、判決理由不
備、理由矛盾、不適用法則或適用法則不當之違誤。甲○○之上
訴意旨(二)無非就原審採證認事適法職權之行使及原判決已明白論
斷之事項，重為事實上之爭執，難認係適法之第三審上訴理由。
至於原判決事實欄一(一)部分，有關「小虎」交付甲基安非他命予
施錦崑之明確時間為何？卷查施錦崑於彼販毒案之第一審審理時
，供稱：彼於九十三年六月二十九日下午七時左右，在國道三號
高速公路田寮北上收費站被查獲之甲基安非他命，係同日下午五
、六時左右，在屏東潮州的某一間撞球間，向「小虎」所購買等
語（見台灣高雄地方法院九十三年度重訴字第八四號刑事卷宗影
本第二、三頁）。而細繹原判決援引甲○○與「小虎」間於九十
三年六月二十九日下午之歷次通訊監察譯文內容即：該日下午二
時四十九分，「小虎」在百利撞球場以該撞球場電話撥打電話給
甲○○；至該日下午五時三十分，「小虎」撥打電話給甲○○稱
「他們到了」（見原判決正本第十五至十六頁理由欄貳之二(三)
、）等情節，原判決認定施錦崑自「小虎」處購得之甲基安非
他命，即「小虎」於上開通話中向甲○○購買者，時序上並無不
符。原判決事實欄一(一)將「小虎」交付毒品予施錦崑之時間記載
為該日「下午四時許」，固欠嚴謹，但無礙於甲○○該部分犯罪
事實之認定，於判決結果並無影響。甲○○之上訴意旨(一)及其他
上訴意旨所指各節，顯非依據卷內資料具體表明原判決關於甲○
○論罪科刑部分有如何違背法令之情形，核與法律規定得為第三
審上訴理由之違法情形不相適合。應認甲○○之上訴為違背法律
上之程式，予以駁回。
據上論結，應依刑事訴訟法第三百九十五條前段，判決如主文。
中    華    民    國  九十九  年    七    月   十五   日
                      最高法院刑事第七庭
                          審判長法官  林  永  茂
                                法官  蘇  振  堂
                                法官  蕭  仰  歸
                                法官  林  立  華
                                法官  許  錦  印
本件正本證明與原本無異
                                      書  記  官
中    華    民    國  九十九  年    七    月   十九   日
                                                      Q

司法院資訊處製作；財團法人民間司法改革基金會備份。
